【裁判字號】    98,交聲,3803
【裁判日期】    981231
【裁判案由】    交管條例聲異
【裁判全文】
臺灣板橋地方法院交通事件裁定        98年度交聲字第3803號
原處分機關  交通部公路總局臺北區監理所
異  議  人
即受處分人  甲○○
                    國民
上列異議人即受處分人因違反道路交通管理處罰條例案件，對於
交通部公路總局臺北區監理所民國98年9 月29日北監自裁字第裁
40-CG0000000號處分聲明異議，本院裁定如下：
    主      文
異議駁回。
    理      由
一、原處分意旨略以：異議人即受處分人甲○○於民國98年7 月
    31日上午7 時40分許，駕駛車牌號碼0175-TS 號自用小客車
    ，行經臺北縣樹林市○○路與保安路口，因有「跨越兩條車
    道行駛」之違規行為，經臺北縣政府警察局交通大隊員警以
    北縣警交大字第CG0000000 號舉發違反道路交通管理事件通
    知單（下稱舉發通知單）逕行舉發。嗣異議人不服舉發提出
    申訴，經原處分機關調查結果，仍認前開違規行為明確，乃
    依道路交通管理處罰條例第45條第12款、第63條第1 項規定
    ，於98年9 月29日以北監自裁字第裁40-CG0000000號裁決書
    對異議人裁處罰鍰新臺幣（下同）600 元，並記違規點數1
    點在案。
二、本件聲明異議意旨略以：異議人於上開時間，駕駛車牌號碼
    0175-TS 號自用小客車尾隨1 黑色自用小客車，行經臺北縣
    樹林市○○路與保安路口，見該黑色自用小客車向右偏駛，
    赫見前方有一白色自用小客車在網狀黃線區停等，且佔用大
    半快車道。異議人既不能往前衝撞，又恐後方來車追撞，始
    緊急避難偏右閃避。該白色自用小客車既違規停等於網狀黃
    線區，所為即屬違法，異議人受阻，緊急避難不得已之被逼
    迫行為，並非惡意或故意不依規定行駛。另上開路口，於進
    入雙白線前地面並未繪設左轉記號，路口亦未設置多時相號
    誌，安全島亦無內縮騰出車道，主管機關應更加重視改善，
    使用路人行車時更安全順暢，爰依法聲明異議云云。
三、按汽車駕駛人，爭道行駛有任意跨越兩條車道行駛者，處60
    0 元以上1,800 元以下罰鍰；又汽車駕駛人有第45條情形者
    ，除依原條款處罰緩外，記違規點數1 點，道路交通管理處
    罰條例第45條第12款、第63條第1 項第1 款分別定有明文。
    次按違反行政法上義務之行為非出於故意或過失者，不予處
    罰，行政罰法第7 條第1 項定有明文，是人民違反法律上之
    義務而應受行政罰之行為，以故意或過失為其責任條件。又
    按禁止變換車道線，用以禁止行車變換車道，道路交通標誌
    標線號誌設置規則第167 條第1 項訂有明文。而道路交通標
    誌、標線、號誌之設置，係主管機關基於整體交通考量所為
    之規劃，目的係為維護社會大眾使用道路之秩序，用以確保
    人車通行之安全，在非緊急避難之情況下，尚不能以任何緣
    故恣意枉顧交通標誌、標線、號誌之設置，以自行認定之必
    要狀況使用道路，否則交通秩序必無法維繫。又所謂緊急避
    難，乃指行為人處於危急情況下，為避免自己或他人生命、
    身體、自由、名譽、或財產之緊急危難而出於不得已之行為
    ，故避難行為在客觀上必須為達成避難目的之唯一而必要之
    手段。
四、經查：
（一）異議人即受處分人甲○○於上開時、地，駕駛上開自用小
      客車，因跨越雙白實線，而任意跨越兩條車道行駛，經警
      拍照逕行舉發之事實，為異議人所不否認，並有採證相片
      4 張及臺北縣政府警察局98年8 月25日北縣警交大字第CG
      0000000 號舉發通知單1 紙在卷可查，應堪信實。
（二）異議人固以前揭情詞置辯，然查：
   1、異議人辯稱：其駕駛車牌號碼0175-TS 號自用小客車，於
      上開時間，尾隨車牌號碼F9-1307 號黑色自用小客車，行
      駛至臺北縣樹林市○○路與保安路口，因某白色自用小客
      車停等於該路口，遂跨越雙白線行駛等情，固有採證相片
      4 張在卷可查。然按汽車在同一車道行駛時，除擬超越前
      車外，後車與前車之間應保持隨時可以煞停之距離；汽車
      行駛時，駕駛人應注意車前狀況及兩車併行之間隔，並隨
      時採取必要之安全措施，道路交通安全規則第94條第1 項
      、第3 項訂有明文。異議人既考領合格駕駛執照，有證號
      查詢汽車駕駛人1 紙在卷可查，其對前揭規定應知之甚詳
      ，並應確實遵守。是異議人如確實遵守前開規定，縱尾隨
      他車行進，亦應隨時注意車前狀況，並保持安全距離，遇
      有前車停車待轉等情形，當可採取減速煞停之措施，以避
      免撞及前車。況依採證相片第1 張所示，當日上午7 時40
      分57.679秒時，異議人視線已及於前方白色自用小客車，
      並與該車保有適當之安全距離。則異議人此時尚非不能選
      擇煞停於該車後方，待該車左轉後再直行之方式。然異議
      人捨此不為，執意任意跨越雙白實線行駛，其違規跨越雙
      白實線侵入車道之行為，所為當非為達成避難目的之唯一
      而必要之手段。異議人雖又辯稱：因恐後方來車追撞云云
      。惟依採證照片顯示，至少於同日上午7 時40分59.793秒
      止，異議人所駕駛車輛後方皆未出現其他來車。是異議人
      顯然不具有非立即變換車道無法避免兩車發生撞擊等避難
      措施之必要性。綜上，自難認異議人該時任意跨越雙白實
      線變換車道，在客觀上係屬達成避難目的之唯一而必要之
      手段。是其任意跨越兩條車道行駛之行為，自不構成緊急
      避難而得阻卻違法，所辯洵非可採。
    2.至異議人另辯稱：該路口左轉設施之設置不當云云。惟查
      道路交通標誌、標線、號誌之設置，係主管機關基於整體
      交通考量所為之縝密規劃，目的係為維護社會大眾使用道
      路之秩序，並確保人車通行之安全。在非緊急避難情況下
      ，尚不能以任何原因恣意枉顧交通標誌、標線、號誌，否
      則交通秩序必然無法維繫，人車生命安全亦將無以確保。
      且任何用路人駕車行駛在道路上時，理應遵守交通標誌、
      標線及號誌之設置，茍認為設置不當，仍應先依循行政程
      序提出救濟，或向道路主管機關陳述意見，並無任由民眾
      逐一審查交通標誌、標線、號誌之設置是否得當，而逕行
      決定不予遵守之理。從而，異議人主張該路口左轉之規劃
      設置不當云云，縱然屬實，亦無從解免其責。
五、綜上所述，異議人於上揭時、地確有「任意跨越兩條車道行
    駛」之違規行為。從而，原處分機關依道路交通管理處罰條
    例第45條第12款及第63條第1 項第1 款等規定裁處罰鍰600
    元，並記違規點數1 點，核無違誤。異議人聲明異議，為無
    理由，應予駁回。
六、據上論斷，應依道路交通案件處理辦法第19條，裁定如主文
    。
中    華    民    國    98    年    12    月    31    日
                       交通法庭 法  官  謝梨敏
以上正本證明與原本無異
如不服本裁定應於送達後5日內向本院提出抗告狀
                                書記官  翁子婷
中    華    民    國    99    年    1     月    5     日


司法院資訊處製作；財團法人民間司法改革基金會備份。
